臺灣臺北地方法院民事判決　　　　　　　　96年度智字第80號
原　　　告　　祥業科技股份有限公司
法定代理人　　楊福義
訴訟代理人　　黃建隆律師
　　　　　　　黃貞季律師
被　　　告　　美商勁量舒適股份有限公司台灣分公司
法定代理人　　邱蔭久
被　　　告　　張文憲
共　　　同
訴訟代理人　　張哲倫律師
　　　　　　　湯舒涵律師
　　　　　　　林嘉興
上列當事人間請求損害賠償事件，本院於民國100年8月12日言詞
辯論終結，判決如下：
    主      文
原告之訴及假執行之聲請均駁回。
訴訟費用由原告負擔。
    事實及理由
壹、程序方面：
一、被告美商勁量舒適股份有限公司台灣分公司（下稱美商勁量
    公司台灣分公司）之法定代理人原為張文憲，嗣訴訟進行中
    變更為邱蔭久，有卷附經濟部函文可稽（本院卷(四)第124頁
    反面至第132頁），且據其聲明承受訴訟，於法核無不合，
    應予准許。
二、原告原以其係中華民國第221964號「串聯式單獨偵測電池（
    組）充電器」新型專利（下稱系爭專利）之專利權人，被告
    美商勁量公司台灣分公司未經授權與同意，擅自販售經鑑定
    落入系爭專利範圍之產品（品名：勁量一小時超極速充電器
    、產品型號：CH1HRCP-4），應依專利法第84條第1項後段、
    第85條第1項第2款及第2項之規定負擔排除侵害及損害賠償
    責任，被告張文憲為該公司之經理人，併應依民法第28條及
    公司法第23條之規定與該公司負連帶賠償責任等理由起訴，
    並聲明：「1.被告應連帶給付原告新臺幣（下同）3,000萬
    元，及自起訴狀繕本送達翌日起至清償日止，按年息5%計算
    之利息。2.被告美商勁量公司台灣分公司應停止自行或委請
    他人設計、製造、販賣、使用、陳列『勁量一小時超極速充
    電器（產品型號：CH1HRCP-4）』。3.被告美商勁量公司台
    灣分公司不得以刊登廣告、散佈產品型錄、舉辦產品展示會
    、說明會或其他任何方式，推廣促銷『勁量一小時超極速充
    電器（產品型號：CH1HRCP-4）』，其已製造之上開產品應
    予銷毀。4.第1項聲明，願供擔保，請准宣告假執行。」（
    卷(一)第5-8頁）。嗣雖為如下聲明之變更，惟被告並未異議
    ，且為本案之言詞辯論，依民事訴訟法第255條第2項、第1
    項但書第1款規定，自應准其聲明之變更。
  (一)於97年1月15日將第3項聲明改為：「3.被告美商勁量公司台
    灣分公司應將『勁量一小時超極速充電器（產品型號：CH1H
    RCP-4）』之產品予以銷毀」（卷(一)第121頁正反面）；於99
    年1月19日變更原第2項聲明為：「2.被告美商勁量公司台灣
    分公司應停止自己或委任他人設計、製造、販賣、使用、陳
    列『勁量一小時超急速充電器（產品型號：CH1HR-TW(CH1HR
    CP4)）』」（卷(三)第105頁）。
  (二)又於100年2月16日更正第2、3項聲明為：「2.被告美商勁量
    公司台灣分公司應停止自行或委請他人設計、製造、販賣、
    使用、陳列『勁量一小時超極速充電器（產品型號：CH1HRC
    P4）』」。3.被告美商勁量公司台灣分公司應將已製造之『
    勁量一小時超極速充電器（產品型號：CH1HRCP-4）』之產
    品予以銷毀。」（卷(四)第21頁）。
貳、實體方面：
一、原告起訴主張：
  (一)伊為中華民國第221964號「串聯式單獨偵測電池（組）充電
    器」新型專利（即系爭專利）之專利權人，專利權期間自93
    年3月1日起至104年5月27日止，詎被告美商勁量公司台灣分
    公司未經伊之授權，擅自販售落入系爭專利範圍之『勁量一
    小時超極速充電器（產品型號：CH1HRCP-4）』（下稱系爭
    產品），經伊委託訴外人財團法人台灣電子檢驗中心（下稱
    電檢中心）鑑定（下稱原告鑑定報告），顯示系爭產品依均
    等論原則判斷分析，其構成要件之「技術手段」、「預期發
    揮功能（Function）」，及「最終所獲致之結果（Result）
    」實質相同，落入系爭專利申請專利範圍之第1至5項，已侵
    害伊之專利權。伊乃於94年12月27日檢附前開鑑定報告，函
    知被告美商勁量公司台灣分公司出面協商併儘速排除對伊之
    侵害，但未獲置理，復於95年3月7日及96年9月10日再度函
    告妥適處理解決爭議，仍未獲善意回應，截至96年10月2日
    止，猶可購得系爭產品，系爭專利權遭侵害之情狀顯然繼續
    存在。以系爭產品銷售價格1,380元、每月至少販售2,000多
    台，被告美商勁量侵害系爭專利權所得利益至少有2,500萬
    元至3,000萬元。
  (二)專利是否具進步性應以申請專利之發明整體為對象，除應審
    酌專利所屬技術是否為熟習該技術者所得輕易完成外，尚需
    考量是否能增進功效，同時應避免審查者後見之明之偏見，
    更應審酌相關輔助之判斷因素。又對於專利範圍之解釋，不
    應拘泥於專利說明書所載申請專利範圍所用文字，必要時應
    審酌說明書之詳細內容及圖式。被告故意忽略系爭專利說明
    書揭示之詳細說明及圖式，單憑申請專利範圍之純粹文字，
    扭曲解釋，殊無可採。況系爭專利之技術特徵（含元件裝置
    位置、電路架構、充電步驟次序等等），係創新之電路、元
    件組合架構，充電效能極佳，超越傳統並聯、串聯之充電器
    ，克服原有技術偏見、解決長期存在之問題、達到無法預期
    之功效，訴外人台灣松下電器股份有限公司（Matsushita
    Electric Taiwan Co.Ltd.）進而陸續訂購超過10萬台系爭
    專利之充電器，足見此技術並非習知充電器之業者所能輕易
    完成，應具進步性。被告又提出用以證明系爭產品早已公開
    銷售之訂購單，惟其上並無任何單位或人員署名，無法辨識
    、確認，其形式真正殊有可疑。又該單據係「Eveready
    Battery Company Inc.」所下訂單，並非被告所言其向香港
    商志順電業有限公司（Jeckson Electric Co.Ltd.）（下稱
    志順公司）所訂購，細閱該訂單所載產品，又與系爭產品型
    號不同，統一發票上復查無志順公司戳章，訂購數量與金額
    又與訂購單不符，自難認系爭產品於系爭專利申請前即公開
    銷售。
  (三)爰依92年2月6日修正公布之專利法（下稱92年專利法）第84
    條第1項、第3項、第85條第1項第2款、第2項及第106條第1
    項、第108條之規定，請求被告美商勁量公司台灣分公司賠
    償。被告張憲文為該公司法定代理人，對於該公司業務之執
    行，因違反專利法而致伊受有損害，依民法第28條及公司法
    第23 條第2項規定，應與該公司負連帶賠償之責。並聲明：
  1.被告應連帶給付3,000萬元，及自起訴狀繕本送達翌日起至
    清償日止，按年息5%計算之利息。
  2.被告美商勁量公司台灣分公司應停止自行或委請他人設計、
    製造、販賣、使用、陳列系爭產品。
  3.被告美商勁量公司台灣分公司應將已製造之系爭產品予以銷
    毀。
  4.第1項聲明，願供擔保，請准宣告假執行。
二、被告則辯以：
  (一)日本公開第0000-000000號「充電裝置及充電方法」專利案
    （即舉發證據2）、日本公開之第平0-000000號「充電裝置
    」專利案（即舉發證據3），及香港公開之第0000000A號「
    智能串連式充電器及充電池線路塊」專利案（即舉發證據4
    ）分別於89年12月8日、78年6月20日及91年11月1日公開，
    任何於本技術領域中具有通常知識者皆可輕易藉由前開專利
    案完成系爭專利之技術特徵，92年5月28日始提出申請之系
    爭專利之技術內容顯不具專利性及進步性。原告雖援引謝冠
    群博士出具之報告（下稱原告專家報告），主張系爭專利具
    有可專利性，惟該專家報告所指稱之「-△V為系爭專利之主
    要核心技術」，與原告於系爭專利說明書所自承之習知技術
    矛盾，且「-△V」特徵早已為舉發證據2所揭示，原告專家
    報告適足證明系爭專利不具進步性；又原告專家報告主張之
    功效完全無法由系爭專利申請範圍第1項或第5項之技術內容
    完成，甚至某些功效未記載於系爭專利說明書，該專家報告
    自不可採。況系爭產品係由志順公司所產製，自91年間起即
    陸續銷售系爭產品予伊，可證明於系爭專利申請前即已公開
    製造與銷售，更足證系爭專利為無效，原告不得據以主張權
    利。
  (二)原告鑑定報告所附電路圖並非其所指訴之系爭產品，並有多
    處違誤，自不得作為系爭產品侵害系爭專利之證明。又系爭
    產品係以一較大的固定電流進行急充，再以一較小的固定電
    流進行微充，進而使各電池得以充飽，並未如系爭專利包含
    一與控制IC連接之電流偵測器，亦無系爭專利關於「控制電
    流偵測器調整充電電流」之特徵；系爭產品開關控制方式亦
    與系爭專利不同，而未具有系爭專利關於「藉由控制開關元
    件導通時間進行微充作業」之技術特徵。此亦獲國立台灣科
    技大學黎碧煌教授出具之專利侵害鑑定報告（下稱被告鑑定
    報告）確認無誤，系爭產品自無侵害系爭專利權。
  (三)再者，原告並未說明損害賠償金額之計算依據及計算過程，
    亦未提出任何關於月銷售數量之證據，損害賠償金額之主張
    即無可採。
  (四)聲明：
  1.原告之訴及假執行之聲請均駁回。
  2.如受不利判決，願供擔保，請准宣告免為假執行。
三、本件不爭執之事實：
  (一)原告於92年5月28日提出系爭專利申請案，於93年2月6日審
    定准予新型專利，專利權期間自93年3月1日起至104年5月27
    日止。有專利證書可稽（卷(一)第13-39頁原證1）。
  (二)原告於94年11月24日、29日於坊間購得系爭產品。有統一發
    票及系爭產品照片影本暨系爭產品可稽（卷(一)第53-57頁原
    證3，卷外證物）。
  (三)原告於94年10月21日委託電檢中心進行專利鑑定，電檢中心
    嗣出具如卷(一)第58-73頁原證4所示之鑑定報告（即原告鑑定
    報告）；另委託國立台灣大學嚴慶齡工業研究中心鑑定，該
    中心於97年12月8日出具如卷(二)第210-213頁及第215-225頁
    原證22及24所示之專家意見書；復委託臺灣科技大學電子系
    教授謝冠群博士進行鑑定，謝冠群博士於98年4月28日出具
    如卷(二)363-374頁之報告（即原告專家報告），繼於98年5月
    23日提出如卷(二)第440頁原證33所示之專家意見補充說明。
  (四)被告委託國立台灣科技大學黎碧煌教授鑑定，黎碧煌教授於
    97年4月16日提出如卷(二)第457-494頁被證6所示之專利侵害
    鑑定報告（即被告鑑定報告）。
  (五)被告於96年12月4日對系爭專利提起舉發，經濟部智慧財產
    局於100年2月11日以系爭專利違反核准審定時應適用之90年
    10 月24日修正公布之專利法（下稱90年專利法）第98條第2
    項規定之理由，審定「舉發成立，應撤銷專利權」，原告不
    服提起訴願，經濟部訴願審議委員會於100年7月6日以經訴
    字第10006101570號決定書予以駁回。有專利舉發審定書及
    訴願決定書可稽（卷(四)第75-82頁被證22、第153-159頁）。
四、原告主張其為系爭專利權人，被告美商勁量公司台灣分公司
    製造、銷售之系爭產品侵害其系爭專利申請專利範圍第1至5
    項等情，被告則抗辯系爭專利不具專利性及進步性，系爭專
    利是否符合專利要件自係請求被告負侵害系爭專利損害賠償
    之前提要件，是本件應探究系爭專利是否有應撤銷之原因。
    茲先解釋與說明系爭專利之申請專利範圍，並據此解析系爭
    專利請求項之技術特徵，繼而與被告所提引證之技術內容加
    以比對分析，以認定系爭專利請求是否具進步性要件。
  (一)按當事人主張或抗辯智慧財產權有無應撤銷、廢止之原因者
    ，法院應就其主張或抗辯有無理由自為判斷，不適用民事訴
    訟法、行政訴訟費、商標法、專利法、植物品種及種苗法或
    其他法律有關停止訴訟程序之規定。前項情形，法院認為有
    撤銷、廢止之原因時，智慧財產權人於該民事訴訟中不得對
    於他造主張權利，智慧財產案件審理法第16條定有明文。查
    ，系爭專利係於92年5月28日申請，於93年2月6日審定准予
    專利，有專利證書及專利說明書公告本可稽（卷(一)第13-39
    頁），是系爭專利有無撤銷之原因，應以核准審定時有效之
    90年專利法為斷，合先敘明。
  (二)次按對物品之形狀、構造或裝置之創件或改良，且可供產業
    上利用者，得依90年專利法第97條、第98條第1項規定，申
    請取得新型專利。又新型係運用申請前既有之技術或知識，
    而為熟習該項技術者所能輕易完成且未能增進功效時，不得
    申請取得新型專利，同法第98條第2項定有明文。違反上開
    規定者，依90年專利法第104條第1款規定，專利專責機關應
    依職權撤銷其新型專利權。而系爭新型專利有無違反同法第
    98條第2項所定情事而應撤銷其專利權，依法應由主張新型
    專利無效之人即被告檢具證據證明之。又有關專利要件，判
    斷進步性時，應整體判斷申請案之發明解決課題之技術手段
    、目的及效果，並得將其與數引證資料內容的組合（包括將
    數引證資料之某部分，或同一引證資料的不同部分加以組合
    ）進行比對判斷。
  (三)系爭專利有無進步性：
  1.系爭專利之技術內容：
    系爭專利申請範圍共5項，第1、5項為獨立項，第2至4項為
    附屬項（卷(一)第28-29頁申請專利範圍）。
  (1)第1項為：「一種串聯式單獨偵測電池充電器，包含有：一
    充電控制裝置，其具備一交換式電源，用以將輸入之AC 電
    源轉換成DC電源對複數串聯之電池施以充電，另提供一基準
    電壓源給一控制IC、以及該控制IC連接一電流偵測器；前述
    串聯之複數電池，其各自迴路並聯一開關元件，且於開關元
    件與電池正端之間設有單向導通之二極體；該控制IC係分別
    單獨對前述電池充電迴路之電池正端施予一△V檢出方式偵
    測電池之端電壓，當各自電池充電飽和時（LOW），令各自
    迴路之開關元件導通（ON），使充電電流得以繼續往下充電
    ，俟各電池先後充電飽和時，控制電流偵測器調整充電電流
    或藉控制開關元件導通時間，而對各電池進行微充作業後，
    再令充電控制裝置之電源開關關閉者。」。
  (2)第5項為「一種串聯式單獨偵測電池組充電器，包含有：一
    充電控制裝置，其具備一交換式電源，用以將輸入之AC電源
    轉換成DC電源對複數串聯之電池施以充電，另提供一基準電
    壓源給一控制IC，以及該控制IC連接一電流偵測器；前述串
    聯之複數電池，係二顆電池為一組，分別形成一個單獨充電
    迴路，其各自迴路並聯一開關元件，且於開關元件與電池組
    正端之間設有單向導通之二極體；該控制IC係分別單獨對前
    述電池組充電迴路之電池正端施予一△V檢出方式偵測電池
    之端電壓，當各自電池組充電飽和時（LOW），令各自迴路
    之開關元件導通（ON），使充電電流得以繼續往下充電，俟
    各電池組先後充電飽和時，控制電流偵測器調整充電電流或
    藉控制開關元件導通時間，而對各電池組進行微充作業後，
    再令充電控制裝置之電源開關關閉者（卷(一)第28-29頁）。
  (3)第2項為「如申請專利範圍第1項所述之串聯式單獨偵測電池
    充電器，其中，該充電控制裝置進一步更包括：設於交換式
    電源輸出端之兩個單向二極體，且電流偵測器之偵測端設有
    一電阻者」。
  (4)第3項為「如申請專利範圍第1項所述之串聯式單獨偵測電池
    充電器，其中，該開關元件係為功率型MOSFET」。
  (5)第4項為「如申請專利範圍第1項所述之串聯式單獨偵測電池
    充電器，其中，該電源開關係由設於交換式電源與電流偵測
    器之間的光耦合電晶體所構成者」。
  2.被告主張之引證資料：
  (1)89年12月8日公開之日本特開第0000-000000號「充電裝置及
    充電方法」專利案（卷(一)第224-233頁舉發證據2、第267-31
    3頁舉發證據2英文說明書）。
  (2)78年6月20日公開之日本平0-000000號「充電裝置」專利案
    （卷(一)第234-238頁舉發證據3、第314-327頁舉發證據3英文
    說明書）。
  (3)91年11月1日公開之香港第0000000A號「智能串連式充電池
    器及充電池線路塊」專利案（卷(一)第239-266頁舉發證據4）
    。
  3.舉發證據2與系爭專利申請專利範圍第1項比較，兩案係屬同
    一技術領域，系爭專利不具專利性：
  (1)舉發證據2之技術特徵（卷(四)第77-78頁專利舉發審定書第3-
    4頁）：
    第2圖揭示充電裝置100包括交換式電源電源供應單元110、
    定電壓電源部120、電流控制單元130及充電電流檢出阻抗RI
    、電壓控制單元140、控制單元200、充電電池B1-B2、充電
    停止開關S1及S2、二極體D1-D2、光耦合器150。舉發證據2
    英文說明書第23頁【0026】段揭示該電流控制單元130控制
    交換式電源供應單元110，使得一預定充電電流I被輸出到充
    電電池B1和B2，特別是當電流控制單元130接收到從控制單
    元200施加預定充電電流I至充電電池B1和B2之命令時，電流
    控制單元130控制交換式電源供應單元110，使得預定充電電
    流I從交換式電源供應單元110輸出，此外，電流控制單元13
    0 利用一充電電流檢測電阻RI（譬如O.1歐姆）檢測從交換
    式電源供應單元110輸出之充電電流I，根據檢測到的充電電
    流I，電流控制單元130進行監視使得預定充電電流I的量時
    常自交換式電源供應器110輸出，藉此，準確的充電電流I量
    可被施予充電電池B1和B2。舉發證據2說明書圖4A與4B揭示
    當充電電池B1和B2到達峰值電壓Ep並經過一段預定時間t。
    舉發證據2說明書第33頁【0041】段揭示步驟ST7中，當所有
    充電電池B1和B2充電完成時，步驟ST9中，充電停止開關S1
    和S2都被截止，接著在步驟ST10中，控制單元200控制電流
    控制單元130將從交換式電源供應單元輸出之充電電流I設定
    為一微充電流值。
  (2)舉發證據2與系爭專利申請專利範圍第1項逐一比對，顯示兩
    案均屬同一技術領域，均在一充電控制裝置，具備一交換式
    電源（舉發證據2稱交換式電源電源供應單元110），用以將
    輸入之AC電源轉換成DC電源對複數串聯之電池（舉發證據2
    稱充電電池B1-B2）施以充電，另提供一基準電壓（舉發證
    據2稱定電壓電源部120）源給一控制IC（舉發證據2稱控制
    單元200），以及該控制IC連接一電源偵測器（舉發證據2稱
    電流控制單元130），前述串聯之複數電池，其各自迴路並
    聯一開關元件（舉發證據2稱充電停止開關S1及S2），且於
    開關元件與電池正端之間設有單向導通之二極體（舉發證據
    2稱二極體D1-D2），該控制IC係分別單獨對前述電池充電迴
    路之電池正端施予一△V檢出方式（對應於舉發證據2圖4A與
    4B揭示當充電電池B1和B2到達峰值電壓Ep並經過一段預定時
    間t）偵測電池之端電壓，當各自電池充電飽和時（LOW），
    令各自迴路之開關元件導通（ON），使充電電流得以繼續往
    下充電，俟各電池先後充電飽和時，控制電流偵測器調整充
    電電流或藉控制開關元件導通時間，而對各電池進行微充作
    業（對應於舉發證據2說明書第33頁〔0041〕控制單元200控
    制電流單元130將從交換式電源供應單元輸出之充電電流I設
    定為一微充電流值）後，再令充電控制裝置之電源開關關閉
    者（卷(四)第78-79頁舉發審定書第4-5頁(五)參照）。系爭專利
    申請範圍第1項之主要構成已揭露於舉發證據2，堪以認定。
  (3)原告陳稱系爭專利申請專利範圍第1項之「-△V技術」乃核
    心技術，能精確達成電池充電之判飽，非具有通常電學知識
    者依先前技術顯然輕易完成具有新穎性及進步性云云，無非
    以謝冠群博士提出之原告專家報告為證（卷(二)第363-374 頁
    ）。惟「-△V」係見於系爭專利說明書第三圖（卷(一)第31頁
    ），而第三圖則為系爭專利說明書中所自承之先前技術（卷
    (一)第18頁先前技術參照），矧如原告所稱「-△V技術」為核
    心技術，則此技術豈非習知之技術，如何能謂具有新穎性及
    進步性。又原告雖將電池負端連接至控制IC之技術繪製於系
    爭專利說明書圖4（卷(一)第33-34頁），惟申請專利範圍第1
    項、第5項僅記載「該控制IC係分別單獨對前述電池充電迴
    路之電池正端施予-△V檢出方式」，（卷(一)第28頁第9-10行
    ，第29頁第9-10行），並未記載將電池負端連接至控制IC之
    技術特徵，自難遽認能精確地量測到電池兩端之電壓。因此
    ，「-△V技術」尚無法達到精確地判斷充飽狀態之功效，此
    技術之新穎性及進步性恐有欠缺。
  (4)原告又稱系爭專利架構下二極體接在開關元件與電池正端並
    非習知技術，更非具有通常電學知識者依先前技術顯能輕易
    完成云云。惟查，比對舉發證據2與系爭專利申請專利範圍
    第1項，固查悉有二極體放置位置不同之差異，然「單向導
    通之二極體」設置於電池正端或負端僅為基本電學簡單改變
    ，原告此項主張即非可採。
  (5)原告另稱舉發證據2電路設計將二極體接於串連架構電池負
    端，電流無法通過，反觀系爭專利能經由電流取樣電阻R28
    ，能精確量到充電電流云云。惟依原告專家報告第5頁（卷
    (二)第367頁），係以正電壓取樣，即須將取樣電阻R28之一端
    接地，並由電流偵測器在取樣電阻R28之另一端取樣。然系
    爭專利申請專利範圍第1及第5項關於電流偵測器之敘述僅有
    「控制電流偵測器調整充電電流…」（卷(一)第28頁第12-13
    行、第29頁第13行），完全未揭露前述取樣電阻與電流偵測
    器之連接與偵測方式，依前開申請專利範圍之記載，顯無法
    達成原告專家報告所載之正電壓取樣之功效。故難依原告專
    家報告而認原告之主張為可採。
  (6)原告援引原告專家報告，主張系爭專利可以檢測個別電池開
    路電壓，相較於舉發證據2無法檢測個別電池開路電壓，系
    爭專利具有進步性云云（卷(二)367、368、370頁）。惟原告
    專家報告所揭示可檢測個別電池開路之特徵並未記載於系爭
    專利申請專利範圍，亦未見於專利說明書中，原告依專家報
    告而為之主張，自不足憑採。
  4.舉發證據2、3結合與系爭專利申請專利範圍第1項、第2項比
    對，可知系爭系爭專利可輕易完成：
  (1)系爭專利申請範圍第1項之「微充」作業已見於舉發證據3：
    「…微電腦檢測到此情況，充電控制電路以一預定頻率切換
    電子開關而獲得脈波電流I0，此脈波電流係供應至電池。電
    子開關之切換頻率與週期（脈寬）此時被設定…」、「當微
    電腦檢測到端電壓從最大電壓降低了一預定電壓(此即△V檢
    測方法)，電子開關受充電控制電路之輸出信號控制，…獲
    得如一開始在電子開關輸出端所獲得的脈波電流I0，第2(B)
    圖中所示之脈波電流係被供至電池以進行微充，藉此完全充
    電電池」（卷(一)第319-320頁舉發證據3英文說明書第7頁倒
    數第3行起，第320頁倒數第3行起）之技術內容，因此，系
    爭專利申請範圍第1項關於「微充」技術，為運用申請前既
    有之技術或知識，而為熟習該項技術者組合舉發證據2、3所
    能輕易完成且未能增進功效，不具進步性（卷(四)第80頁舉發
    審定書第6頁(六)(七)參照）。
  (2)系爭專利申請專利範圍第2項「該充電控制裝置進一步更包
    括：設於交換式電源輸出端之兩個單向二極體，且電流偵測
    器之偵測端設有一電阻者」之「電流偵測器之偵測端設有一
    電阻者」構造已見於舉發證據2之充電電流檢出阻抗RI，至
    於交換式電源輸出端之兩個單向二極體於說明書均未強調有
    何特殊功效，顯然不脫所依附獨立項之技術範疇。系爭專利
    申請專利範圍第2項為運用申請前既有之技術或知識，而為
    熟習該項技術者組合舉發證據2、3所能輕易完成且未能增進
    功效，自不具進步性（卷(四)第80 -81頁舉發審定書第6-7頁
    (八)參照）。
  (3)原告雖稱舉發證據3之串聯電池係屬單一迴路，僅為傳統習
    知之充電裝置，無法針對複數電池進行獨立偵測控制，與系
    爭專利串聯式獨立偵測充電技術有顯著不同，不得據以推翻
    系爭專利之有效性云云。惟系爭專利申請專利範圍第1項「
    另提供一基準電壓源給一控制IC，以及該控制IC連接一電流
    偵測器」之技術特徵（卷(一)第28頁第4-6行）與舉發證據2所
    揭示相同（如前開3.(2)所述），故縱舉發證據3僅單一迴路
    ，但如將舉發證據3使用之脈衝電流分別施加於舉發證據2中
    各個開關上，藉由將脈衝電流一一施加於舉發證據2中各個
    開關上，就可以獨立地對各個電池進行微充，顯可輕易完成
    系爭專利關於「微充」之技術。因此，不論舉發證據3得否
    對複數電池進行偵測，亦無礙於系爭專利係運用先前技術而
    得輕易完成之認定。
  5.舉發證據2、4組合與系爭專利申請專利範圍第3項比對，系
    爭專利申請專利範圍第3項亦不具進步性：
  (1)系爭專利申請範圍第3項之「該開關元件係為功率型MOSFET
    」之構造已見於舉發證據4之場效電晶體，故該第3項僅為運
    用申請前既有之技術或知識，而為熟習該項技術者組合舉發
    證據2、4所能輕易完成且未能增進功效，自不具進步性（卷
    (四)第81頁舉發審定書第7頁(九)參照）。
  (2)原告雖稱舉發證據4之控制技術是前端已先定好充電電流輸
    出（200），當電池充飽時前端CURRENT SOURCE（200）也會
    把電流降至微小電流輸出，其旁路開關無法作調整充電電流
    的功能，只能作關閉該節電池迴路使充電電流流往下一節迴
    路的功能，系爭專利則係透過流過電池迴路讓控制IC與電流
    偵測器作電流控制，因此場效電晶體除了可作旁路功能外，
    亦可如申請專利範圍所載「藉控制開關元件（31~34）導通
    時間來進行微充作業」，故可透過「改變開關元件導通時間
    」來「調整充電電流」以達到「獨立每一節迴路均能獨立控
    制充電電流」功能云云。惟第3項為附屬項，與舉發證據4所
    比對者為「開關元件」，並未包括申請範圍第1項之藉控制
    開關元件導通時間來進行微充作業之技術特徵。原告主張舉
    發證據4不足以推翻系爭專利申請專利範圍第3項之進步性，
    亦有未洽，仍難採取。
  6.舉發證據2、3組合與系爭專利申請專利範圍第4項比對，系
    爭專利申請範圍第4項「該電源開關係由設於交換式電源與
    電流偵測器之間的光耦合電晶體所構成者」之構造已見於舉
    發證據2之光耦合器150，系爭專利申請專利範圍第4項為運
    用申請前既有之技術或知識，而為熟習該項技術者組合舉發
    證據2、3所能輕易完成且未能增進功效（卷(四)第81頁舉發審
    定書第7頁(十)參照）。
  7.舉發證據2、3組合與系爭專利申請專利範圍第5項比對，系
    爭專利申請專利範圍第5項與第1項之構件相同，僅有「串聯
    之複數電池，係二顆電池為一組」電池數量增加之差異，故
    系爭專利申請專利範圍第5項為運用申請前既有之技術或知
    識，而為熟習該項技術者組合證據2、3所能輕易完成且未能
    增進功效，自不具進步性（卷(四)第81-82頁舉發審定書第7-8
    頁(十一)參照）。
  8.綜上所述，系爭專利顯然不具進步性，則被告以申請專利範
    圍有違90年專利法之上開規定，抗辯系爭專利有應撤銷之事
    由等語，為有理由。依首揭說明，原告於本件訴訟中不得主
    張系爭專利之權利，其以被告美商勁量公司台灣分公司侵害
    其系爭專利權，及被告張文憲於執行美商勁量公司台灣分公
    司業務之際侵害其專利權為由，請求被告連帶負擔損害賠償
    責任，即屬無據。
五、從而，原告依92年專利法第84條第1項、第3項、第85條第1
    項第2款、第2項、第106條第1項、第108條，及民法第28條
    、公司法第23條第2項之規定，請求被告連帶給付3,000萬元
    ，及自起訴狀繕本送達翌日起至清償日止，按年息5%計算之
    利息，暨請求被告美商勁量公司台灣分公司應停止自行或委
    請他人設計、製造、販賣、使用、陳列系爭產品，並應將已
    製造之系爭產品予以銷毀，為無理由，均應予駁回。雖原告
    另為願供擔保請准宣告假執行之聲明，但原告之訴已經駁回
    而失附麗，併駁回之。又本件事證已臻明確，兩造其餘攻擊
    防禦方法及證據資料，均與判決結果不生影響，不再一一論
    述，附此敘明。
六、訴訟費用負擔之依據：民事訴訟法第78條。
中    華    民    國   100    年    8     月    31    日
                  民事第四庭    法  官  許純芳
以上正本係照原本作成。
如對本判決上訴，須於判決送達後20日內向本院提出上訴狀。如
委任律師提起上訴者，應一併繳納上訴審裁判費。
中    華    民    國   100    年    9     月    5     日
                                書記官  陳怡君